臺灣高等法院刑事判決
111年度上易字第906號
上  訴  人  
即  被  告  何新輝


                   （現於法務部○○○○○○○○○執行   中）
上列上訴人因竊盜案件，不服臺灣桃園地方法院110年度易字第3
27號，中華民國111年1月7日所為之第一審判決（起訴案號：臺
灣桃園地方檢察署108年度偵字第30406號），提起上訴，本院判
決如下：
    主  文
原判決關於何新輝部分撤銷。
何新輝犯結夥竊盜罪，累犯，處有期徒刑拾月。
    事  實
一、何新輝意圖為自己不法之所有，與徐慶祥、夏啟鳳（其等二
    人均業經原審判決分別判處有期徒刑10月、1年1月確定）基
    於結夥3人以上竊盜之犯意聯絡，於民國108年9月17日凌晨1
    時30分許，由夏啟鳳駕駛其所有之車牌號碼000-0000號自用
    小客車，搭載何新輝、徐慶祥至桃園市○○區○○路0段000號對
    面路旁，趁無人注意之際，何新輝擔任把風，徐慶祥則持未
    扣案之自備鑰匙竊取葉佐炬所有並停放於該處之車牌號碼00
    -0000號自用小貨車（下稱本案車輛）得手。嗣經警於108年
    9月18日上午10時58分許，在新竹縣○○鄉○○路000號前，尋獲
    本案車輛，再調閱相關監視器畫面，始循線查獲。
二、案經新竹縣政府警察局新湖分局報告臺灣桃園地方檢察署檢
    察官偵查起訴。
    理  由
壹、證據能力部分
一、按被告以外之人於審判外之言詞或書面陳述，除法律有規定
    者外，不得作為證據，刑事訴訟法第159條第1項定有明文。
    又被告以外之人於審判外之陳述，雖不符合刑事訴訟法第15
    9條之1至第159條之4之規定，但經當事人於審判程序同意作
    為證據，法院審酌該言詞陳述或書面陳述作成時之情況，認
    為適當者，亦得為證據；當事人、代理人或辯護人於法院調
    查證據時，知有同法第159條第1項不得為證據之情形，而未
    於言詞辯論終結前聲明異議者，視為有前項之同意，刑事訴
    訟法第159條第1項及第159條之5分別定有明文。本件檢察官
    及上訴人即被告何新輝就本判決所引用之被告以外之人於審
    判外之陳述，於本院均不爭執證據能力（見本院卷第108至1
    10頁），且迄言詞辯論終結前均未聲明異議，經本院審酌該
    等證據之作成情況，核無違法取證或其他瑕疵，認均適為本
    案認定事實之依據，依刑事訴訟法第159條之5規定，均有證
    據能力。
二、又本件認定事實引用之卷內其餘非供述證據（詳後述），並
    無證據證明係公務員違背法定程序取得，依同法第158條之4
    規定反面解釋，均有證據能力。
貳、實體部分
一、認定事實之理由及所憑之證據：
　  訊據被告固坦承於上開時間，搭乘夏啟鳳所駕駛之車牌號碼
    000-0000號自用小客車前往桃園市○○區○○路0段000號，惟否
    認有何結夥3人以上竊盜之犯行，辯稱：那天我剛施用完毒
    品，我雖然有去，但我都在車上睡覺，我不知道徐慶祥、夏
    啟鳳要偷車子，我沒有下車去偷，也沒有把風等語。經查：
  ㈠不爭執事項：
　　被告搭載夏啟鳳駕駛車牌號碼000-0000號自用小客車，至桃園市○○區○○路0段000號對面路旁等情，除據被告坦承在卷外，並經夏啟鳳、徐慶祥證述明確（見偵字卷第30頁、第38至39頁，原審審易字卷第304至306頁） ，復有108年9月17日何新輝、徐慶祥、夏啟鳳涉嫌汽車竊盜案現場及監視器畫面翻拍照片在卷可稽（見偵字卷第47至69頁），此部分事實，首堪認定。
　㈡被告有為本案加重竊盜犯行：
　1.按刑法第321條第1項第4款所謂「結夥3人以上」，係指有共
    同犯罪之故意，結為一夥而言，把風或接應行為，旨在排除
    犯罪障礙或助成犯罪之實現，在合同意思範圍內分擔犯罪行
    為之一部，故亦係共同正犯而應計入結夥之內（最高法院89
    年度台非字第92號、96年度台上字第3690號判決意旨參照）
    。又在合同意思範圍內分擔犯罪行為之一部，亦係共同正犯
    ，而應計入結夥之內。次按共同正犯，本係互相利用，以達
    共同目的，並非每一階段行為，各共同正犯均須參與。而共
    同實施犯罪行為，在合同意思範圍以內，相互利用他人之行
    為，以達其犯罪之目的，原不必每一階段行為均經參與，祇
    須分擔犯罪行為之一部，即應對於全部所發生之結果共同負
    責（最高法院72年度台上字第1978號、第5739號判決意旨參
    照）。
　2.據徐慶祥於偵訊時證稱：當時我下車去開那台貨車（即本案
    車輛），我拿自己的鑰匙直接開，沒有破壞車鎖，被告知道
    我要去偷車，後來我開小貨車載被告去偷水電材料，偷完後
    就回我家，被告再開小貨車去丟，被告說車子他會處理等語
    （見偵字卷第255頁）；夏啟鳳於偵訊時亦稱：我當時載徐
    慶祥、被告過去桃園市○○區○○路0段000號對面路邊，徐慶祥
    一開始跟我說他要牽車，之後我聽別人說是要偷貨車。除了
    我們三人外，沒有其他共犯，我知道徐慶祥名下沒有車，平
    常交通工具是他弟的機車，或是車牌號碼000-0000號自用小
    客車，我的確載徐慶祥跟被告去上開地點等語明確（見偵字
    卷第359至360頁）。又被告於警詢時供承：當時我記得是我
    與徐慶祥及夏啟鳳3人，我先坐夏啟鳳所駕駛之AUE-6092號
    自小客車，然後由徐慶祥下車竊取本案車輛，徐慶祥竊得後
    ，由我駕駛跟徐慶祥一起再前往新竹縣○○鄉○○段0000地號工
    地，到工地後，我們2人再進入行竊，等竊取完畢後，就再
    回坡頭子178號將竊得之建築物料搬運至AUE-6092號自小客
    車，我知道要行竊建築工地沒錯，是徐慶祥提議要偷，我只
    是單純幫忙，沒有要求分贓等語明確（見偵字卷第26至27頁
    ），且亦有證人即被害人葉佐炬於警詢中所為指述可證（見
    偵字卷第45頁），復有新竹縣政府警察局新湖分局湖口所10
    8年10月9日偵查報告、現場照片、監視器翻拍照片及新竹縣
    政府警察局車輛尋獲電腦輸入單附卷可查（見偵字卷第9至1
    3頁、第47至51頁、第53至69頁、第109頁)。是以，勾稽徐
    慶祥、夏啟鳳之證述，並佐以被告之供述，足認夏啟鳳確實
    有於前揭時間搭載被告、徐慶祥至上開地點，並由徐慶祥竊
    取本案車輛得手，且揆諸前揭說明，被告既然知悉徐慶祥竊
    取本案車輛並共同前往擔任把風工作，得手後並共同使用本
    案車輛（詳後述），其就本案加重竊盜犯行，與徐慶祥、夏
    啟鳳間有犯意聯絡及行為分擔甚明。
  3.至究係何人駕車前往前揭地點竊取本案車輛部分，徐慶祥證
    稱係由其駕駛夏啟鳳之上開車輛前往（見偵字卷第253頁）
    所述雖與夏啟鳳、被告所述有所歧異，然並不影響其等對於
    被告與徐慶祥、夏啟鳳三人共犯上開加重竊盜犯行之主要事
    實證述之一致性。　
　4.又被告雖以前詞置辯，然查，被告與徐慶祥於108年9月17日
    凌晨5時許，共同駕駛本案車輛至位於新竹縣○○鄉○○段0000
    地號土地上之建築工地，進入工地內徒手竊取建築材料，嗣
    後由被告將本案車輛棄置在新竹縣○○鄉○○路000號前等節，
    業據被告、徐慶祥於警詢時供承明確（詳見偵字卷第15至20
    頁、第25至28頁、第37至39頁），且被告、徐慶祥因上開共
    同竊取上開建築材料之犯行，經臺灣新竹地方法院以109年
    度易字第139號、第586號分別判處有期徒刑3月確定等情，
    亦有上開案號判決及本院被告前案紀錄表在卷可考（見原審
    易字卷二第25至33頁），觀諸本案及上開案件之時間歷程可
    知，被告、徐慶祥、夏啟鳳應係於108年9月17日凌晨1時30
    分許先竊取本案車輛，再由被告、徐慶祥於同日凌晨5時許
    駕駛本案車輛前往新竹縣新豐鄉之工地竊取建築材料。再衡
    諸前揭行竊時間係於深夜凌晨1時30分許，被告豈會對於此
    深夜時間搭乘夏啟鳳駕駛之車輛前往案發之偏僻地點取車乙
    情竟無懷疑，反任由徐慶祥下車竊取本案車輛，而被告跟隨
    前往之目的僅係為了在車上睡覺？後被告再於同日凌晨5時
    許，夥同徐慶祥前往建築工地竊取財物，嗣後由被告於隔日
    上午將本案車輛隨意棄置路旁，若被告不知本案車輛是由徐
    慶祥竊取，又何須將之棄置他處？是以，可徵被告事前應當
    早已與徐慶祥、夏啟鳳對竊取本案車輛有所預謀，而與徐慶
    祥、夏啟鳳間形成共同竊盜之犯意聯絡，灼然甚明。是被告
    辯以其全程都在睡覺沒有把風等語，委無可採。
  ㈢證據調查聲請之駁回：
　　按當事人、代理人、辯護人或輔佐人聲請調查之證據，法院
    認為不必要者，得以裁定駁回之；而不能調查者，應認為不
    必要，刑事訴訟法第163條之2第1項、第2項第1款定有明文
    。查被告雖聲請傳喚夏啟鳳、徐慶祥，以證明被告並未與其
    等共同為竊盜犯行等情，然夏啟鳳、徐慶祥業已於警詢、偵
    訊多次傳喚，其等之供述、證述業經本院論述如上，故認無
    再傳喚夏啟鳳、徐慶祥到庭作證之必要，被告此部分之聲請
    ，應予駁回。
　㈣綜上所述，被告所辯核屬事後卸責之詞，不足採信。本案事
    證明確，被告犯行應堪認定，應依法論科。
二、論罪科刑：　　
  ㈠被告所犯之罪：
　　核被告所為，係犯刑法第321條第1項第4款之結夥3人以上竊
    盜罪。 
  ㈡共同正犯：被告就上開犯行間，與徐慶祥、夏啟鳳間有犯意
    聯絡及行為分擔，應依刑法第28條規定，論以共同正犯。
　㈢刑法第47條第1項規定之適用：
    被告前因施用毒品、贓物、竊盜等案件，分別經法院判處有
    期徒刑確定後，經臺灣新竹地方法院以101年度聲字第1172
    號裁定定應執行有期徒刑5年10月確定，於105年4月11日縮
    短刑期假釋出監併付保護管束，並於106年8月28日假釋期滿
    未經撤銷，視為執行完畢等情，有本院被告前案紀錄表附卷
    可據（見本院卷第27至88頁）。被告受徒刑之執行完畢，5
    年以內故意再犯本件有期徒刑以上之罪，為累犯。參酌司法
    院釋字第775號解釋意旨，本院審酌被告於前案已因竊盜案
    件經法院論罪科刑，猶再犯本件相同罪質之罪，顯見被告對
    於刑罰之反應力顯然薄弱，適用上開累犯之規定加重，亦不
    致生被告所受之刑罰超過其所應負擔罪責，導致其人身自由
    因此遭受過苛之侵害，而有不符憲法罪刑相當原則，進而牴
    觸憲法第23條比例原則之情形，是本院認被告對刑罰反應力
    薄弱，應依刑法第47條第1項規定加重其刑。
三、原判決撤銷之理由：
　  原判決就被告上開犯行據以論科，固非無見。惟按量刑固屬
    法院自由裁量之職權，然仍應受比例、罪刑相當原則等法則
    之拘束，並非可恣意為之，致礙及公平正義之維護，必須兼
    顧一般預防之普遍適應性與具體個案特別預防之妥當性，始
    稱相當（最高法院105年度台上字第505號判決意旨參照），
    被告於本案與徐慶祥、夏啟鳳共同為前揭加重竊盜犯行，然
    審究其等三人就本案之參與程度、分工及犯罪手段等情，被
    告僅為把風工作，而實際下手竊取者為徐慶祥，夏啟鳳則負
    責駕駛，雖徐慶祥始終坦承犯行，被告則否認犯行，但原審
    就徐慶祥部分判處有期徒刑10月，夏啟鳳部分判處有期徒刑
    1年1月，就被告所為犯行則量處有期徒刑1年2月，顯就參與
    程度高，且於犯罪中扮演重要角色之人量處之刑度反而較僅
    為把風之人低，且就此部分亦未見原審敘明理由，量刑難謂
    妥適。被告上訴猶否認犯行，雖無理由，業經本院論駁如上
    ，惟原審既有前開可議之處，自應由本院將原判決就何新輝
    部分予以撤銷改判。　
四、科刑之理由：
　　爰以行為人之責任為基礎，審酌被告正值青壯卻不思循正途
    賺取所需，竟結夥3人以竊取他人車輛，造成他人之財物損
    害，欠缺尊重他人財產權，所為實應非難，並參酌被告於本
    案加重竊盜犯行係擔任把風工作，非居於主導地位（不為不
    利於被告之量刑考量），亦未分得任何報酬，犯罪手段尚屬
    平和（不為不利於被告之量刑考量），衡酌被告於本院時自
    陳高職肄業之智識程度，入監前之工作為安裝鋁窗玻璃，與
    父母、妻子同住之生活狀況（於本案屬中性量刑因子，無不
    利或有利於被告之考量，見本院卷第165頁）等一切情狀，
    量處如主文第2項所示之刑。
五、不予宣告沒收之說明：
　  被告於本件竊盜犯行之犯罪所得為本案車輛1輛，已經依法
    發還予被害人，此有贓物認領保管單在卷可稽（見偵字卷第
    111頁），依刑法第38條之1第5項規定，不予宣告沒收。　
據上論斷，應依刑事訴訟法第369條第1項前段、第364條、第299
條第1項前段，判決如主文。
本案經檢察官周慶華到庭執行職務。
中　　華　　民　　國　　111 　年　　9 　　月　　28　　日
                  刑事第二庭    審判長法　官  遲中慧
                                      法　官  楊志雄
                                      法　官  邱筱涵
以上正本證明與原本無異。
不得上訴。
                                      書記官  莫佳樺
中　　華　　民　　國　　111 　年　　9 　　月　　28　　日
附錄：本案論罪科刑法條全文
中華民國刑法第321條
犯前條第1項、第2項之罪而有下列情形之一者，處6月以上5年以
下有期徒刑，得併科50萬元以下罰金：
一、侵入住宅或有人居住之建築物、船艦或隱匿其內而犯之。
二、毀越門窗、牆垣或其他安全設備而犯之。
三、攜帶兇器而犯之。
四、結夥三人以上而犯之。
五、乘火災、水災或其他災害之際而犯之。
六、在車站、港埠、航空站或其他供水、陸、空公眾運輸之舟、
    車、航空機內而犯之。
前項之未遂犯罰之。